臺灣臺南地方法院臺南簡易庭民事判決
111年度南簡字第751號
原      告  蘇軒立
被      告  杜志強
上列被告因過失傷害案件，原告提起刑事附帶民事訴訟請求侵權
行為損害賠償，經本院刑事庭裁定移送前來（111年度交簡附民
字第11號），本院於民國111年7月25日言詞辯論終結，判決如下
：
    主    文
被告應給付原告新臺幣210,673元。
原告其餘之訴駁回。
訴訟費用新臺幣1,000元，其中新臺幣700元由被告負擔，餘由原
告負擔。
本判決原告勝訴部分得假執行。
    事實及理由
一、被告經合法通知，無正當理由未於言詞辯論期日到場，核無
    民事訴訟法第386條各款所列情形，爰依原告之聲請，由其
    一造辯論而為判決。
二、原告主張：被告於民國109年12月7日18時25分許，駕駛車牌
    號碼000-0000號自用小客車，沿臺南市北區中華北路1段外
    側快車道由南往北方向行駛，行經該路段150號前時，本應
    注意汽車在同向二車道以上之道路變換車道時，應讓直行車
    先行，並注意安全距離，且依當時天候晴、夜間有照明、路
    面乾燥無缺陷且無障礙物、視距良好，並無不能注意之情事
    ，竟疏未注意及此，貿然向右變換車道至機慢車優先道；適
    有原告騎乘車牌號碼000-000號普通重型機車（下稱系爭機
    車），沿同向騎乘在中華北路1段機慢車優先道，見狀閃避
    不及，二車發生碰撞，致原告人車倒地，受有右側肩膀挫傷
    、左手挫傷、雙膝挫傷、右肘擦傷等傷害。被告上開行為，
    業經本院刑事庭以111年度交簡字第99號判決被告犯過失傷
    害罪，處有期徒刑2月，得易科罰金確定（下稱刑事案件）
    。為此依據侵權行為損害賠償之法律關係，請求被告賠償醫
    療費用新臺幣（下同）46,033元、機車維修費用15,500元、
    不能工作之損失200,000元、精神慰撫金100,000元，合計36
    1,533元等語。並聲明：被告應給付原告361,533元。
三、被告經合法通知，未於言詞辯論期日到場，亦未提出書狀為
    任何聲明或陳述。
四、原告主張被告於前揭時、地駕駛汽車，因未注意汽車在同向
    二車道以上之道路變換車道時，應讓直行車先行，貿然向右
    變換車道至機慢車優先道，而與原告騎乘之系爭機車發生碰
    撞，致原告受有前揭傷害，被告因上開過失傷害行為，經刑
    事案件判決確定等情，有本院111年度交簡字第99號刑事判
    決在卷可稽，並經本院職權調取刑事案件卷宗全卷審認無訛
    ，是此部分事實堪為認定。　　
五、按汽車行駛時，駕駛人應注意車前狀況及兩車並行之間隔，
    並隨時採取必要之安全措施；汽車變換車道時，應讓直行車
    先行，並注意安全距離，道路交通安全規則第94條第3項及
    第98條第1項第6款分別定有明文。被告駕駛汽車，本應遵守
    上開規定，且系爭事故發生時，天候晴、夜間有照明、路面
    乾燥無缺陷、無障礙物且視距良好等情形，有道路交通事故
    調查報告表㈠可佐（刑事案件警卷第17頁），並無不能注意
    之情事，被告疏未注意上開規定，貿然向右變換車道，應負
    過失責任。而原告騎乘系爭機車，亦應注意車前狀況，並隨
    時採取必要之安全措施，而依事故發生時之情狀，並無不能
    注意之情事，原告疏未注意此，致兩車發生碰撞，亦應負部
    分過失責任。又本件於刑事案件偵查中，臺灣臺南地方檢察
    署檢察官曾囑託臺南市車輛行車事故鑑定委員會就兩造肇事
    責任為鑑定，該會鑑定意見為：被告駕駛自小客車，變換車
    道，未注意安全距離為肇事主因；原告駕駛普通重型機車，
    未注意車前狀況，為肇事次因，此有該會110年10月22日南
    市交鑑字第1101289966號函檢附南鑑0000000案鑑定意見書
    在卷可參（刑事案件調偵字第2259號卷第5至7頁），亦與本
    院前開認定一致。是本院審酌前揭車禍狀況及兩造違反注意
    義務之情節，認系爭事故應由被告負擔百分之70之肇事責任
    ，原告負擔百分之30之肇事責任為適當。　　
六、次按因故意或過失，不法侵害他人之權利者，負損害賠償責
    任；汽車、機車或其他非依軌道行駛之動力車輛，在使用中
    加損害於他人者，駕駛人應賠償因此所生之損害；不法侵害
    他人之身體或健康者，對於被害人因此喪失或減少勞動能力
    或增加生活上之需要時，應負損害賠償責任；不法侵害他人
    之身體、健康、名譽、自由、信用、隱私、貞操，或不法侵
    害其他人格法益而情節重大者，被害人雖非財產上之損害，
    亦得請求賠償相當之金額，民法第184條第1項前段、第191
    條之2前段、第193條第1項、第195條第1項前段分別定有明
    文。被告因前開過失行為，致原告受有上開損害，原告請求
    被告賠償其所受損害，自屬於法有據。經查：
  ㈠醫療費用、機車維修費用部分：
　　原告請求被告賠償醫療費用46,033元、機車維修費用15,500
    元部分，業據提出奇美醫療財團法人奇美醫院（下稱奇美醫
    院）診斷證明書、郭綜合醫院診斷證明書、奇美醫院醫療收
    據3紙、郭綜合醫院醫療收據11紙、貫德車業行109年12月10
    日估價單、110年1月11日統一發票（二聯式）、系爭機車受
    損照片、行車執照等件為證（附民卷第11至29頁，本院卷第
    43、59頁），核屬相符，是原告此部分請求，為有理由，應
    予准許。
　㈡工作損失部分：
　⒈原告主張其於系爭事故發生前，係在統御漏防水工程有限公
    司（下稱統御公司）從事防水技術工作，負責修復漏水，每
    日薪資1,600元，每週工作6日，相當於每月工作25日，統御
    公司係依實際出勤日數，按週發給薪資；其工作時除須攜帶
    電鑽、打鑿機等施工工具外，復須扛防水材料、牆面水泥、
    沙、黏著劑、工程廢石等重物，惟因系爭事故所受傷害，其
    右肩膀經手術放置金屬固定器，致右手不可提重，右肩不可
    活動，前後休養期間達5個月，而受有5個月不能工作之損失
    等語（本院卷第54至56頁），業據提出統御公司薪資轉帳明
    細為憑（本院卷第41頁），核屬相符。
　⒉又依據郭綜合醫院101年6月25日診斷證明書記載：原告因右
    側肩胛峰鎖骨肩關節脫臼於109年12月8日至門診，同日入院
    ，翌（9）日接受肩鎖關節脫位開放性復位術，於109年12月
    12日出院，共計5日，術後6個月右手不可提重或右肩不可活
    動；於110年1月15日、同年2月19日、同年3月19日至門診；
    於110年6月11日至門診，同年月15日住院，翌（16）日接受
    骨內固定物拔除術，並於110年6月17日出院，共計3日；於1
    10年6月25日至門診；宜休養2週，門診追蹤治療等文字，此
    有該診斷證明書附卷可佐（附民卷第13頁）。可知原告於本
    件車禍發生後翌日，即因右側肩胛峰鎖骨肩關節脫臼至郭綜
    合醫院就醫，並隨即接受肩鎖關節脫位開放性復位術，期間
    住院5日，且醫師診斷認為原告於109年12月9日接受手術後6
    個月，即至110年6月8日止之期間，右手不可提重或右肩不
    可活動，此後原告固定回診，並於110年6月15日至同年月17
    日，再次因接受骨內固定物拔除術而住院3日，該次醫師診
    斷認為原告宜休養2週，是依上開醫囑內容之記載，參以原
    告前述之工作內容，應認原告至多可能有6個月又17日【術
    後休養6個月（含第一次住院5日）＋第二次住院3日＋術後休
    養2週＝6個月又17日】無法工作。是本件原告主張其前後因
    手術休養達5個月無法工作，堪以採信。
　⒊依此，原告請求被告給付不能工作之損失200,000元（計算式
    ：每日薪資1,600元×每月工作25日×5個月＝200,000元），為
    有理由，應予准許。
　㈢精神慰撫金部分：
　　按被害人受有非財產上損害，請求加害人賠償相當金額之慰
    撫金時，法院對於慰撫金之量定，應斟酌實際加害情形、所
    造成之影響、被害人痛苦之程度、兩造之身分地位經濟情形
    及其他各種狀況，以核定相當之金額。本院審酌前揭車禍狀
    況，及原告所受之傷害，可認原告身心上確受有相當程度之
    痛苦；並兼衡原告自述為高職畢業，已婚，育有1名成年子
    女，工作收入每月約41,600元，因系爭事故停工期間借款度
    日，目前有負債120,000元（本院卷第56頁），被告為國中
    畢業、離婚（本院卷第15頁），暨兩造109年財產所得調件
    明細表所示之所得及財產之經濟狀況，認原告請求被告賠償
    精神慰撫金於80,000元之範圍內，核屬適當。
  ㈣綜上，原告得請求被告賠償之數額合計為341,533元（計算式
    ：醫療費用46,033元＋機車維修費用15,500元＋不能工作損失
    200,000元＋精神慰撫金80,000元＝341,533元】。 　
  ㈤按損害之發生或擴大，被害人與有過失者，法院得減輕賠償
    金額，或免除之，民法第217條第1項定有明文。兩造就系爭
    事故應負之過失責任比例為被告百分之70、原告百分之30，
    業如前述，經將原告應負過失比例即百分之30過失相抵後，
    被告應賠償原告之金額為239,073元【計算式：341,533元×
    百分之70＝239,073元，元以下四捨五入】。
  ㈥再按保險人依本法規定所為之保險給付，視為被保險人損害
    賠償金額之一部分，被保險人受賠償請求時，得扣除之，強
    制汽車責任保險法第32條定有明文。原告就系爭事故已領取
    強制汽車責任保險給付28,400元，有存摺內頁資料在卷可稽
    （本院卷第45頁），經依法扣除上述數額後，原告得請求被
    告給付之金額為210,673元【計算式：239,073元－28,400元＝
    210,673元】。
七、綜上所述，原告依侵權行為之法律關係，請求被告給付210,
    673元，為有理由，應予准許，逾此範圍之請求則無理由，
    應予駁回。
八、本件訴訟費用為原告支出之車損部分第一審裁判費1,000元
    ，本院審酌兩造就系爭事故之過失比例為被告百分之70、原
    告百分之30，認此費用應依兩造就該部分之勝敗比例負擔為
    適當，爰依民事訴訟法第87條第1項規定，併確定兩造應負
    擔之訴訟費用額如主文第3項所示。
九、本件係屬民事訴訟法第427條第1項規定適用簡易程序所為被
    告部分敗訴之判決，爰依同法第389條第1項第3款規定，就
    原告勝訴部分依職權宣告假執行如主文第4項所示。
十、訴訟費用負擔之依據：民事訴訟法第79條。　　
中　　華　　民　　國　　111 　年　　8 　　月　　8 　　日
                    臺南簡易庭  法  官  陳䊹伊　
上列正本係照原本作成。
如不服本判決，應於送達後20日內，向本院提出上訴狀並表明上
訴理由，如於本判決宣示後送達前提起上訴者，應於判決送達後
20日內補提上訴理由書（須附繕本）。
如委任律師提起上訴者，應一併繳納上訴審裁判費。 
中　　華　　民　　國　　111 　年　　8 　　月　　8 　　日
                                書記官  王美韻